【裁判字號】    89,上易,1115
【裁判日期】    890808
【裁判案由】    詐欺
【裁判全文】
臺灣高等法院臺中分院刑事判決                  八十九年度上易字第一一一五號
      上  訴  人
      即  被  告  甲○○
右上訴人因詐欺案件，不服臺灣南投地方法院八十八年度易字第三八六號中華民國八
十九年三月二十一日第一審判決（起訴案號：臺灣南投地方法院檢察署八十八年度偵
續字第三七號），提起上訴，本院判決如左：
      主  文
上訴駁回。
      事  實
一、甲○○於民國八十二年間，因犯詐欺案件，甫經臺灣臺中地方法院於八十八年二
    月十一日判處有期徒刑十月，於八十九年一月二十六日經本院駁回上訴確定，仍
    不知悔改，明知其於八十七年五月間已經濟困難、週轉不靈，而無支付能力，竟
    仍意圖為自己不法之所有，於八十七年九月間，向乙○○佯稱：其與砂石業甚為
    熟稔，邀其出資新台幣（下同）五十萬元，與之合夥經營砂石買賣，每台砂石車
    之利潤可達三、四千元等語，惟因乙○○表示其僅有二十五萬元，雙方遂約定由
    乙○○出資二十五萬元，交由甲○○向譽盟營造有限公司（下簡稱譽盟公司）購
    買砂石，並由甲○○代為僱請砂石車，並負擔運輸費用，嗣賺錢再平均分配盈餘
    ，乙○○遂因此陷於錯誤而交付上開款項，詎料甲○○於收受前開款項後，僅於
    八十七年十月六日向譽盟公司購買可供載運四十二台砂石車車次，共計四萬一千
    六百五十元之砂石土方後，即將其餘款項及上開盈餘所得，未經乙○○之同意，
    私自挪為己用，嗣因其轉投資失利而無力清償，乙○○向譽盟公司查證結果，始
    知受騙。
二、案經乙○○訴由臺灣南投地方法院檢察署檢察官偵查起訴。
      理  由
一、訊據被告甲○○固不否認有於前開時地與告訴人乙○○合夥買賣砂石之事實，惟
    矢口否認有何詐欺犯行，辯稱：上訴人於合夥業務開始經營後，即積極努力經營
    ，自八十七年六月起即陸續向譽盟公司購買砂石，四十二台砂石車次，有譽盟公
    司之估價單及司機丁○○、工地負責人吳居錫可為證，故上訴人於邀請乙○○合
    夥經營時，上訴人並非已無支付能力，但因此後又投資其他砂石業，被倒二百多
    萬元，經濟陷入困境，致一時無力繼續經營，並非於要約當時即有詐欺告訴人之
    意圖云云。惟查：(1)右揭事實，業據告訴人乙○○於偵查及原審及本院審理時指
  述綦詳，核與證人曾秋錦、周盟士之證述情節亦大致相符（見原審卷第五十一頁
    ），並有譽盟公司所出具之估價單，及雙方事後和解未獲兌現之支票、退票理由
    單各一紙附卷可稽，且被告僅於八十七年十月六日向譽盟公司購買四萬一千六百
    五十元之砂石一情，有上開估價單在卷可參，而其並未投資譽盟公司，僅曾向該
    公司購買數萬元之土方等情，亦經譽盟公司之總經理周盟士、及工地主管曾秋錦
    到庭證述無訛，自堪信為真實。另證人丁○○雖於原審證稱伊有幫被告負責運送
    砂石，被告確有向譽盟公司購買砂石等語；然此亦僅證明被告曾有向譽盟公司購
    買砂石而已，惟告訴人支付款項大部分仍未依約投資砂石買賣，並不能被告有利
    之認定。(2)被告雖辯稱伊出資運輸費用金額亦高達十餘萬元云云，並提出上開費
    用之估價單二紙為證，惟被告與告訴人乙○○係約定由被告獨自負擔運輸費用，
    業據雙方供陳在卷（見原審卷第一○七頁），則縱其所述係屬真實，亦與其未依
    約將告訴人出資之金額購買砂石無涉，且參諸其所提出之估價單上所記載之運輸
    日期，係自八十七年九月十四日起，至同年十月十四日止，與被告向譽盟公司購
    買砂石之時間已有未合，且上開單據並未蓋有任何公司行號之印章，自均無從認
    定此費用即係用以運輸被告向譽盟公司所購買之砂石；從而被告辯稱伊有依約投
    資購買砂石云云，尚難採信。(3)又被告於原審審理中既自承其於八十七年五月間
    ，即已經濟週轉困難，積欠他人債務，則衡諸常情，其理應無法再出資經營其他
    事業，而被告空言將上開金額投資其他行業，亦始終未能舉證以實其說；再按僱
    請砂石車之運輸費用所費不貲，以其當時之經濟狀況，竟與告訴人約定願自行負
    擔運輸費用，嗣後又僅象徵性購買四萬餘元之砂石，即私自挪用其餘款項，均顯
    見其於要約當時，即有詐欺告訴人之意圖及犯行甚明。(4)況被告復於本院自承：
    以前他是幫我載運砂石，從八十七年九月才邀他投資去買砂石，只向譽盟公司買
    了四萬一仟六百五十元的砂石，沒有向別家公司購買砂石，後來投資款挪到他處
    使用，：：：後來在偵查中我有還他五萬多元，其他尚未解決，我沒有曾經分配
    五萬四千元紅利給乙○○云云（見本院卷第三十頁）。則被告係藉邀告訴人投資
    砂石為詞，挪用其款項以供週轉，又無力償還甚明，足見被告上開所辯，均係事
    後卸責之詞，不足採信，其犯行已堪認定，應依法論罪科刑。
二、核被告甲○○所為，係犯刑法第三百三十九條第一項之詐欺罪。原審持同一見解
    ，適用刑法第三百三十九條第一項，罰金罰鍰提高標準條例第一條前段，並審酌
    被告曾於八十二年間，因犯詐欺案件，甫經臺灣臺中地方法院於八十八年二月十
    一日判處有期徒刑十月，甫於八十九年一月二十六日經本院駁回上訴確定（參照
    臺灣南投地方法院被告全國前案紀錄表），仍不知悔改之素行、不思循正當途徑
    解決經濟困難，而詐騙他人財物之犯罪動機及目的、所得利益及犯罪後否認犯行
    ，未能與告訴人和解之態度等一切情狀，量處被告有期徒刑柒月，經核認事用法
    並無不合，量刑亦稱妥適。被告上訴意旨仍執前詞，否認犯罪，指摘原判決不當
    ，為無理由，應予駁回。
三、另併辦意旨（臺中地方法院檢察署八十九年度偵字第七九二八號、含雲林地方法
    院檢察署八十八年他字第六五九號、八十八年度偵字第五七二三號、南投地方法
    院八十八度易字第三八六號卷）略以：被告甲○○於八十七年五月間，以裕壯公
    司之名義，向告訴人戊○○詐購碎石級配四十一萬元，而未給付貨款，因認被告
    上開犯行亦涉犯刑法第三百三十九條之詐欺罪嫌。經查，此部分原審判決已認定
    ：被告雖自承於八十七年間任職於裕壯企業有限公司（下簡稱裕壯公司），並擔
    任該公司於斗六辦事處之負責人，惟其與告訴人戊○○間購買砂石材料之買賣契
    約，係以裕壯公司之名義為之，業據其供陳在卷，核與告訴人之指述及証人丁○○之証述均屬相符，自堪採信，然被告於原審中雖供稱：伊與告訴人之貨款係由
    其先行給付，其後再向總公司請款，惟因其週轉不靈，而無力支付貨款予告訴人
    云云，然參諸裕壯公司所提出之砂石價款支付紀錄資料，裕壯公司均係依據其斗
    六辦事處之會計李惠娟之請款單，並檢具告訴人戊○○所出具之樺冠企業有限公
    司每日交料詳誌表，向裕壯公司台北總公司請款，而由該公司按時匯款予其斗六
    辦事處之代理負責人鄭松德，再由鄭松德將上開貨款轉交予告訴人公司之會計劉
    恆伶，此觀諸劉恆伶簽收貨款之日期，均與裕壯公司台北總公司匯款之日期相同
    可茲證明（參見上開價款支付紀錄資料內附之合作金庫活期儲蓄存款憑條及支出
    證明單），從而，裕壯公司既均於其斗六辦事處填具請款單後，立即於當日支付
    貨款，該公司之營運狀況自應無何問題，此亦據被告自承在卷，從而告訴人戊○○未能順利取得貨款，自係該筆款項因裕壯公司斗六辦事處之人員未為轉交無誤
    ，而訊據被告甲○○既於原審審理時供稱：伊雖有收到總公司之貨款，但因會計
    小姐將總公司之付款部份支付予砂石車司機丁○○，且伊尚積欠其他債務、週轉
    不靈，而未能給付與告訴人錢云云，顯見被告即有可能係將所收受之裕壯公司付
    款據為己用，而有無另行涉犯刑法第三百三十六條第二項之業務侵占罪嫌問題，
    則其上開犯行自與刑法第三百三十九條之詐欺罪，係以施用詐術，使他人陷於錯
    誤而交付財物之構成要件有別，此外，復查無其他積極證據，足以證明被告有何
    詐欺犯行，公訴人以此部分與被告前揭有罪部分有連續之犯之裁判上一罪關係，
    移送併案審理，即有誤會，應退由檢察官另行偵辦，原審判決關於此併辦部分認
    定尚無不合，附此敘明。
據上論結，應依刑事訴訟法第三百六十八條，判決如主文。
本案經檢察官丙○○到庭執行職務。
中      華      民      國    八十九     年      八     月      八      日
                                  臺灣高等法院臺中分院刑事第一庭
                                        審判長法  官  陳  紀  綱
                                              法  官  陳  登  源
                                      法  官  蕭  錦  鍾
右正本證明與原本無異。
不得上訴。
                                              書記官  蘇  昭  文
中      華      民      國    八十九     年      八     月      八      日
刑法第三百三十九條第一項：
意圖為自己或第三人不法之所有，以詐術使人將本人或第三人之物交付者，處五年以
下有期徒刑、拘役或科或併科一千元以下罰金。
                                                                        Ｉ


司法院資訊處製作；財團法人民間司法改革基金會備份。
